臺灣臺南地方法院臺南簡易庭民事判決
                                   109年度南簡字第1306號
原      告  劉宗龍  

被      告  黃玠翔  

            柳明俐  

上列當事人間請求撤銷贈與行為等事件，本院於民國109年10月2
2日言詞辯論終結，判決如下：
    主  文
被告間就如附表所示之不動產於民國一百零九年二月六日所為贈
與之債權行為，及於民國一百零九年二月十五日所為所有權移轉
登記之物權行為，均應予撤銷。
被告柳明俐應將前項不動產於民國一百零九年二月十五日以贈與
為原因所為之所有權移轉登記予以塗銷。
訴訟費用由被告負擔。
    事實及理由
一、原告起訴主張：被告黃玠翔積欠原告新臺幣（下同）448,00
    0元及其利息未清償。嗣於民國108年4月6日私下和解，由被
    告黃玠翔開立本票40張，每月5日清償10,000元。被告黃玠
    翔清償10,000元後，便無力清償。原告多次追償，被告黃玠
    翔表示願歸還向原告買的小客車，原告迫於無奈而應允，於
    被告黃玠翔還車時交還本票15張。原告尚持有被告黃玠翔開
    立之本票24張（計240,000元），將已到期之5張本票向本院
    聲請裁定准予強制執行獲准確定（108年度司票字第3618號
    ）。被告於上開本票裁定確定前，提起確認本票債權不存在
    訴訟被駁回（本院108年度南簡字第1335號）。又被告黃玠
    翔於109年2月6日將其所有如附表所示之土地贈與其母親即
    被告柳明俐，於同年月15日將所有權移轉登記予被告柳明俐
    ，致原告無法追償，已害及原告之債權。爰依民法第244條
    第1項、第4項前段規定，請求撤銷被告間就系爭土地所為贈
    與之債權行為及物權行為，並請求被告柳明俐應將該所有權
    移轉登記塗銷等語。並聲明：如主文第1項、第2項所示。
二、被告之陳述：被告黃玠翔稱只欠原告3、4萬元而已，是向原
    告買工具的欠款。被告柳明俐稱如真的有欠原告錢，可以借
    錢還給原告。並聲明：駁回原告之訴。
三、得心證之理由：
（一）按債務人所為之無償行為，有害及債權者，債權人得聲請
      法院撤銷之；前條撤銷權，自債權人知有撤銷原因時起，
      1年間不行使，或自行為時起，經過10年而消滅，民法第2
      44條第1項、第245條分別定有明文。又該項法定期間為除
      斥期間，其時間經過時權利即告消滅；除斥期間有無經過
      ，縱未經當事人主張或抗辯，法院亦應先為調查認定，以
      為判斷之依據。依原告提出之系爭土地登記謄本、異動索
      引（補字卷第19-21頁，調字卷第69-75頁），被告間之贈
      與行為為109年2月6日所為，所有權移轉登記時間為同年
      月15日，原告知悉本件撤銷原因，必在109年2月15日之後
      ，則原告於109年7月16日提起本件訴訟（調字卷第9頁起
      訴狀上本院收狀戳章），未逾法定除斥期間甚明。
（二）查：
    ⒈原告主張被告黃玠翔積欠其債務，被告黃玠翔於109年2月1
      5日以贈與為原因（原因發生日期：109年2月6日）將系爭
      土地所有權移轉登記予被告柳明俐之事實，業據提出本院
      108年度司票字第3618號民事裁定暨確定證明書、本院108
      年度南簡字第1335號民事判決、本票影本、系爭土地登記
      謄本、異動索引為證（調字卷第21-75頁，補字卷第19-21
      頁）。被告到庭後，對於上情並不否認；縱被告黃玠翔所
      述欠款金額與原告之主張不一致，但原告所提上證，已足
      證明原告確為被告黃玠翔之債權人。被告黃玠翔所述前詞
      ，無從為其有利之認定。本院依上開調查證據之結果，堪
      信原告此部分主張為真實。
    ⒉又被告黃玠翔所有之系爭土地，本應作為被告黃玠翔對債
      權人總擔保之一部，被告間所為之贈與，使被告黃玠翔名
      下用以擔保受償之積極財產減少，足以影響其清償全體債
      權人之能力，自屬有害及被告黃玠翔債權人利益之行為。
      從而，原告依民法第244條第1項規定，請求撤銷被告間就
      系爭土地於109年2月6日所為贈與之債權行為，及於同年
      月15日所為移轉登記之物權行為，應屬有據。又債權人依
      民法第244條第1項或第2項之規定聲請法院撤銷時，得並
      聲請命受益人或轉得人回復原狀，民法第244條第4項本文
      亦有明定。原告依民法第244條第1項規定請求如上，既為
      法之所許，則原告併依民法第244條第4項本文規定，請求
      受益人即被告柳明俐應將該所有權移轉登記予以塗銷，亦
      為有據。
（三）綜上，原告主張被告黃玠翔積欠原告款項未清償，卻將其
      所有之系爭土地以贈與為原因移轉所有權登記予被告柳明
      俐，使其名下無足夠財產可供執行而害及原告之債權，尚
      屬可採。從而，原告本於民法第244條第1項、第4項前段
      規定，請求撤銷被告間就系爭土地於109年2月6日所為贈
      與之債權行為，及於同年月15日所為所有權移轉登記之物
      權行為，並請求被告柳明俐應將系爭登記予以塗銷，均為
      有理由，應予准許。附帶說明者，原告訴之聲明第1項雖
      未明載請求撤銷上開贈與之債權及物權行為，但其概稱贈
      與行為，透過其訴之聲明第2項塗銷移轉登記之請求，及
      起訴狀所載事實理由之敘述，其聲明請求之真意即在請求
      撤銷上開贈與之債權及物權行為，顯可明之。
四、據上論結，原告之訴為有理由，依民事訴訟法第436條第2項
    、第78條、第85條第1項前段，判決如主文。
中    華    民    國   109    年    11    月    19    日
                  臺灣臺南地方法院臺南簡易庭
                                  法  官  盧亨龍
以上正本係照原本作成。 
如不服本判決，應於送達後20日內，向本院提出上訴狀並表明上
訴理由（須附繕本）。如委任律師提起上訴者，應一併繳納上訴
審裁判費。
中　　華　　民　　國　　109 　年　　11　　月　　25　　日
                                  書記官  謝婷婷　　　　　　　　　　　　　　　　　
 附表：
編號 被告間贈與之不動產 權利範圍 1 臺南市○○區○○段000000地號土地 3分之1